臺灣高等法院民事裁定　　　　　　　　88年度再抗字第12號
聲　請　人　甲○○
上列聲請人與相對人台灣證券交易所股份有限公司間分配表異議
之訴再審事件，聲請回復原狀，本院裁定如下：
    主  文
聲請駁回。
聲請費用由聲請人負擔。
    理  由
一、按聲請回復原狀，係因天災或其他不應歸責於己之事由，遲
    誤不變期間之當事人或代理人，於其原因消滅後之法定期間
    內，聲請補行期間內應為之訴訟行為，民事訴訟法第164 條
    定有明文。又送達於住居所、事務所或營業所不獲會晤應受
    送達人者，得將文書付與有辨別事理能力之同居人或受僱人
    ，民事訴訟法第137條第1項亦定有明文。若文書已付與此種
    同居人或受僱人，其效力自應認與交付本人同，至其已否轉
    交，何時轉交，均非所問。
二、次按，送達於應受送達人之住居所、事務所或營業所行之。
    但在他處會晤應受送達人時，得於會晤處所行之；送達於住
    居所、事務所或營業所不獲會晤應受送達人者，得將文書付
    與有辨別事理能力之同居人或受僱人，民事訴訟法第136 條
    第1項、第137條第1項定有明文。又受公寓大廈管理委員會
    僱用之管理員，其所服勞務包括為公寓大廈住戶接收文件者
    ，性質上應屬全體住戶之受僱人，即與民事訴訟法第137 條
    第1 項規定之受僱人相當。郵政機關之郵差送達文書於住居
    所、事務所或營業所，不獲會晤應受送達人，而將文書付與
    上開公寓大廈管理員者，為合法送達。至該管理員何時將文
    書轉交應受送達人，對已生之合法送達效力不受影響。經查
    ，本院88年度再抗字第12號民事裁定正本，係以聲請人之住
    居所「台北市○○○路○段170巷18弄18號4樓」為送達處所
    ，由處所所在之康福大樓管理員於民國88年7月9日收受，有
    送達回證可稽（見本院卷22頁）。是上開裁定於88年7月9日
    送達聲請人之住居所時，雖未獲會晤聲請人，但聲請人住居
    所所在之大樓既設有管理員以收受文件；郵政機關之郵差自
    得將該裁定交付大廈管理員，以為送達。是該裁定既經聲請
    人住所所在之大廈管理委員收受，與送達與聲請人本人收受
    相同，而生合法送達之效力，自不因該管理員嗣後是否轉交
    與聲請人而有差異。故聲請人遲誤本件抗告期間，顯非因天
    災或其他不應歸責於己之事由。聲請人以其遲誤抗告期間係
    因本院未向其本人為送達，送達不合法所致，應非屬可歸責
    於聲請人之事由為由，聲請回復原狀，自難准許。
三、聲請人雖主張：聲請人聲請本件再審時，已於聲請狀中陳明
    「送達代收人：乙○○，地址：台北市○○路51號5樓之1」
    ，惟本院88年度再抗字第12號民事裁定正本，竟未向送達代
    收人為送達，致聲請人遲誤抗告期間，此非可歸責於聲請人
    之事由所致云云。然按當事人經指定送達代收人，向受訴法
    院陳明者，依民事訴訟法第133條第1項規定，固應向該代收
    人為送達，但向該當事人為送達既於該當事人並無不利，即
    非法所不許（最高法院26年渝抗字第502號判例意旨參照）
    。本件88年度再抗字第12號民事裁定正本，雖未向送達代收
    人為送達，但已向聲請人為送達，已如前述，揆之首揭說明
    ，自已生合法送達之效力，聲請人上開所辯，委無足採。
四、綜上，聲請人以其遲誤抗告期間係因本院送達不合法所致為
    由，聲請回復原狀，不合前開條文規定，其聲請為無理由，
    應予駁回。
五、據上論結，本件聲請為無理由，裁定如主文。
中　　華　　民　　國　　96　　年　　6 　　月　　4 　　日
                    民事第五庭
                        審判長法　官  林丁寶
　　　　　　　　　　  　      法　官　陳博享
　　　　　　　　　　　        法　官　蔡芳齡
正本係照原本作成。
如不服本裁定，應於收受送達後10日內向本院提出抗告狀，並應
繳納抗告費新台幣１千元。
中　　華　　民　　國　　96　　年　　6 　　月　　7 　　日
                              書記官  蔡錦輝
